---
title: "Einstaklingsverkefni 4"
author: "ÁJG"
date: "`r Sys.Date()`"
output: 
  prettydoc::html_pretty:
    theme: cayman
    highlight: github html_document
---

```{r setup, include=FALSE}
knitr::opts_chunk$set(echo = TRUE)
```

```{r echo=FALSE, message=FALSE, warning=FALSE}
library(readr) 
library(multcomp) 
library(ggplot2) 
library(dplyr)
library(lubridate)
```

**Verkefnið**

**a)** Lesið gagnaskrána inn með eftirfarandi skipun:

```{r}
ajg <- read_csv2("https://www.skra.is/library/Skrar/kaupskra/kaupskra.csv", locale = locale(encoding = "ISO8859-1"))

```

**b)**\
Notið mutate() fallið til að búa til nýja breytu í gagnarammanum ykkar sem inniheldur fermetraverð eignanna, nefnið breytuna fermetraverd.

```{r}
# búa til nýja breytu fermetraverd
ajg <- mutate(ajg, fermetraverd = kaupverd/einflm) 
```

**c)**\
Búið til nýja breytu í gagnarammanum ykkar sem inniheldur árið sem eignin var seld, nefnið breytuna ar (t.d. með að nota year() fallið í lubridate pakkanum).

```{r}
# búa til nýja breytu ar
ajg <- mutate(ajg, ar = year(utgdag))

```

**d)**\
Notið filter() skipunina til að velja fullbúnar eignir (sjá fullbuid breytuna), sem seldar voru árið 2022, eru "Fjolbyli" eða "Serbyli" og byggja á  samningum sem eru er nothæfir (sjá nothaefur breytuna). Yfirskrifið stóra gagnaramman með þessum eignum.

Ábending: Þegar velja á línur út frá tveimur eða fleiri gildum á flokkabreytu getur komið sér vel að nota %in% virkjann. Nota mætti kóðann hér að neðan til að velja línur þar sem flokkabreytan *flokkur* í gagnatöflunni *dat* tekur gildin *g1* og *g2:*

nota \<- c("g1", "g2")

dat \<- filter(dat, flokkur%in%nota)

```{r}
# filtera út Fjölbýli og Sérbýli seld árið 2022, með nothæfan samning og fullbúið innbú
ajg <- filter(ajg, fullbuid == TRUE & ar == 2022 & tegund %in% c("Fjolbyli", "Serbyli") & onothaefur_samningur == 0)

```

**e)\
**Veljið ykkur þrjú póstnúmer til að vinna með. Yfirskrifið gagnaramman í d) lið með eignum úr þessum þremur póstnúmerum. Þið skulið nota þennan gagnaramma í verkefninu.

```{r}
# veljum 3 póstnúmer
postnumer <- c(201, 112, 800)
ajg <- filter(ajg, postnr %in% postnumer)
```

**f)**\
Teiknið mynd sem sýnir stærð eignanna í rammanum ykkar (það eiga ekki að vera aðrar breytur á myndinni). Eru einhverjir gagnapunktar sem koma í ljós sem mögulega þarf að skoða sérstaklega? Ef svo er skulið þið gera það.

```{r}
# 3 fermetra lotur 
ggplot(ajg, aes(x = einflm)) + 
  geom_histogram(binwidth = 3, fill = "skyblue", color= "black") + labs(x="Stærð eignar í fermetrum", y="Tíðni", title ="Stærð")

# Engir punktar sem þarf að skoða sérstaklega, dreifingin er frekar eðlileg


```

**g)**\
Teiknið mynd sem sýnir kaupverð eignanna í rammanum ykkar (það eiga ekki að vera aðrar breytur á myndinni). Eru einhverjir gagnapunktar sem koma í ljós sem mögulega þarf að skoða sérstaklega? Ef svo er skulið þið gera það.

```{r}
# Hver milljón / per lota
ggplot(ajg, aes(x = kaupverd)) + 
  geom_histogram(binwidth = 1000, fill="lightgreen", color="black") + labs(x="Kaupverð eignar", y="Tíðni", title="Kaupverð")

# Engir punktar sem þarf að skoða sérstaklega, dreifingin er frekar eðlileg
```

**h)\
**Teiknið viðeigandi mynd sem sýnir breyturnar fermetraverd og postnr saman á einni mynd.

```{r}
ajg <- mutate(ajg, postnr = factor(postnr))

ggplot(ajg, aes(x=postnr, y= fermetraverd, fill=postnr)) + geom_boxplot() +
scale_fill_manual(values=c('lightblue', 'yellow', 'pink')) + 
labs(x="Póstnúmer", y="Fermetraverð", title = "Fermetraverð eftir Póstnúmerum")

```

**i)\
**Kannið með viðeigandi tilgátuprófi hvort munur sé á meðalfermetraverði fjölbýla í póstnúmerunum þremur sem þið völduð í lið e). Halda þær forsendur sem þurfa að gilda til að nota aðferðina sem þið beittuð? 

*Ég notaði aov próf, sem er próf á tveim eða fleiri meðaltölum, svo aðferðin uppfyllti þær forsendur sem ég hafði í verkefninu.*

```{r}
fervik <- aov(ajg$fermetraverd ~ ajg$postnr)
anova(fervik)

```

*Niðurstaðan úr prófinu segir að það sé marktækur munur á meðaltölum milli sveitafélaga, svo að póstnúmer hefur áhrif á fermetraverð.*

**j)**\
Teiknið viðeigandi mynd sem sýnir sambandið á milli stærðar og söluverðs eigna í póstnúmerunum. 

```{r}
ggplot(ajg, aes(x = kaupverd, y = einflm)) + geom_point(color="cyan") +facet_grid( postnr ~.) +
  labs(x="Söluverð", y= "Fermetrar húsar", title="Samband stærðar og söluverðs milli póstnúmera")
  
```

**k)\
**Smíðið línulegt líkan sem lýsir sambandinu á milli stærðar og kaupverðs eigna í póstnúmerunum.

```{r}

linear_model <- lm(kaupverd ~ einflm, data = ajg)

```

**l)**\
Skoðið leifar líkansins í lið k) til að meta hvort forsendur líkansins halda.

```{r}
ggplot(linear_model, aes(sample= .resid)) + stat_qq(color="purple")
# forsendur líkansis halda

```
