---
title: "Einstaklingsverkefni 3"
author: "ÁJG"
date: "`r Sys.Date()`"
output: 
 prettydoc::html_pretty:
    theme: cayman
    highlight: github
---

```{r setup, include=FALSE}
knitr::opts_chunk$set(echo = TRUE)
```

```{r echo=T, message=F, warning=FALSE}
library(tidyverse)
library(ggplot2)
```

```{r}

library(readr) # Lesum inn .csv skjal með upplýsingum um lestarferðir
subs <- read_csv("NYC_subway_traffic.csv")

```

#### Liður 1: Fjöldi innstiga á tiltekna lestarstöð klukkan 08

Breytan `entries.08` lýsir fjölda innstiga í tiltekna lest á tiltekinni lestarstöð klukkan 08:00 um morgun.

-   Veljið ykkur eina lestarstöð (Stop Name) og búið til minna gagnasafn með eingöngu mælingum frá þeirri lestarstöð.

    ```{r}
    stop_23st <- subs %>%
                  filter(`Stop Name` == "23 St")

    ```

-   Teiknið graf sem sýnir fjölda innstiga klukkan 08 á þá lestarstöð.

    ```{r}
    ggplot(stop_23st, aes( x= entries.08))+geom_bar()
    # bara svona? eða fjöldi miðað við ehv annað.
    # nora histogram frekar? ekki eins margar súlur

    ```

-   Reiknið meðalfjölda innstiga á þessa tilteknu lestarstöð ásamt 95% öryggisbili

-   Lýsið útkomunni stuttlega

#### Liður 2: Samanburður á fjölda innstiga eftir gerð brautarpalla

Breytan `structure`lýsir því hvort brautarpallur tiltekinnar lestarstöðvar sé upphækkaður (elevated) eða neðanjarðar (subway). 

-   Veljið ykkur eina dagsetningu og búið til minna gagnasafn með eingöngu mælingum frá þessari dagsetningu (en frá öllum lestarstöðvum).

-   Teiknið graf sem ber saman fjölda innstiga á upphækkuðum brautarpöllum samanborið við neðanjarðarbrautarpalla.

-   Reiknið meðalfjölda innstiga klukkan 08 á morgnana fyrir hvora gerð af brautarpalli.

-   Getið þið fullyrt að það sé munur á meðalfjölda innstiga eftir því af hvaða gerð brautarpallurinn er? Framkvæmið viðeigandi tilgátupróf til að kanna það og lýsið útkomunni

#### Liður 3: Samanburður á fjölda innstiga að morgni eða síðdegis

Breytan `entries.16` lýsir fjölda innstiga í tiltekna lest á tiltekinni lestarstöð klukkan 16:00 síðdegis.

-   Veljið ykkur eitthvað eitt hverfi (Neighborhood) og búið til minna gagnasafn með eingöngu mælingum frá þessu hverfi.

-   Teiknið graf sem ber saman fjölda innstiga klukkan 08 á móti fjölda innstiga klukkan 16 í þessu hverfi.

-   Hvort eru fleiri innstig að morgni eða síðdegis í þessu hverfi? Framkvæmið viðeigandi tilgátupróf til að kanna það og lýsið útkomunni.
