---
title: "Einstaklingsverkefni 2 STÆ203"
author: "Ásgerður"
date: "`r Sys.Date()`"
output: 
  html_document:
    code_folding: show
    theme:
      bg: "#202123"
      fg: "#B8BCC2"
      primary: "#EA80FC"
      base_font:
        google: Prompt
      heading_font:
        google: Proza Libre
      version: 3
---

```{r setup, include=FALSE}
if (requireNamespace("thematic")) 
  thematic::thematic_rmd(font = "auto")

knitr::opts_chunk$set(echo = TRUE)
```

```{r echo = FALSE, message=FALSE}
library(tidyverse)
library(ggplot2)
```

Ég les inn töfluna "spurningar_um_lifid_24.csv"

```{r}
dat <- read.table("spurningar_um_lifid_24.csv", sep = ";", header = T, dec = ",")
```

## Liður 1: Flokkabreyta

Veljið eina flokkabreytanna sem þið skoðuðuð í Hópverkefni 1. Teiknið graf sem lýsir úrtaksdreifingu hennar og lýsið útkomunni stuttlega með viðeigandi lýsistærðum.

```{r}
dat <- mutate(dat, is = factor(is))
```

Teiknum upp grafið fyrir flokkabreytuna **is**, í skemmtilegum litum

```{r echo=TRUE}
ggplot(data = dat, aes(is, fill = is)) + 
geom_bar() + labs(title = "Uppáhalds Ís", y = "fjöldi") + scale_fill_manual(values = c("#f542e6", "#452e2e", "#e3e3cf"))
```

Finnum fjölda gilda með *table* skipuninni

```{r}
table(dat$is)

```

Sjáum úr bæði grafinu og töfluni að tíðasta gildið er *súkkulaðiís*.

## Liður 2: Talnabreyta

Veljið eina talnabreytanna sem þið skoðuðuð í Hópverkefni 1. Teiknið graf sem lýsir úrtaksdreifingu hennar og lýsið lögun hennar með viðeigandi lýsistærðum.

```{r}
dat$likamsraekt_dagar[dat$likamsraekt_dagar < 0|dat$likamsraekt_dagar>7] <- NA
```

Ég valdi að nota breytuna **likamsraekt_dagar**.

```{r warning=FALSE}
ggplot(dat, aes(x = likamsraekt_dagar)) + geom_histogram(binwidth = 1, color= "#46ad0e", fill= "#0c9bfa")+ xlab("dagar á viku") + ylab("fjöldi") 
```

```{r}
summary(dat$likamsraekt_dagar)
```

```{r}
sd(dat$likamsraekt_dagar, na.rm = T)
```

Sjáum að lægsta og hæsta gildi breytunar er *0* og *7*.

Meðaltalið er *2.884* og miðgildið er *3*.

Staðalfrávikið er *2.075605*.

```{r}
quantile(dat$likamsraekt_dagar, na.rm = T)
```

Síðan sjáum við hér fyrir ofan *hlutfallsmörkin*.

## Liður 3: Samband talnabreytu og flokkabreytu.

Veljið eina talnabreytanna og eina flokkabreytanna sem þið skoðuðuð í Hópverkefni 1. Teiknið graf sem lýsir sambandi þessara tveggja breyta og lýsið útkomunni stuttlega með viðeigandi lýsistærðum. Hér gæti verið smart að setja upp litla töflu.

```{r warning=FALSE}
ggplot(data = dat, aes(x = is, y = likamsraekt_dagar)) +
  geom_boxplot(fill = "pink", color = "yellow", alpha = 0.7) +
  theme_minimal() +
  labs(title = "Boxplot af Hreytingu nemenda og uppáhaldsís þeirra",
       x = "Flokkur",
       y = "Likamsraekt Dagar")
```

```{r}
library(dplyr)
library(knitr)

ice_cream_stats <- dat %>%
  group_by(is) %>%
  summarise(
    Median = median(likamsraekt_dagar, na.rm = TRUE),
    Lower_Quartile = quantile(likamsraekt_dagar, 0.25, na.rm = TRUE),
    Upper_Quartile = quantile(likamsraekt_dagar, 0.75, na.rm = TRUE),
    Mean = mean(likamsraekt_dagar, na.rm = TRUE),
    SD = sd(likamsraekt_dagar, na.rm = TRUE),
    Min = min(likamsraekt_dagar, na.rm = TRUE),
    Max = max(likamsraekt_dagar, na.rm = TRUE)
  )


print(ice_cream_stats)

kable(ice_cream_stats, format = "markdown", 
      col.names = c("Ice Cream Category", "Median", "Lower Quartile", "Upper Quartile", "Mean", "SD", "Min", "Max"))


```

Hér sést taflan með lýsistærðunum, flokkað eftir ísbragðtegundum.

## Liður 4: Samband tveggja talnabreyta

Veljið tvær talnabreytanna sem þið skoðuðuð í Hópverkefni 1. Teiknið graf sem lýsir sambandi þessara tveggja breyta og lýsið útkomunni stuttlega með viðeigandi lýsitærðum.

```{r warning=FALSE}
ggplot(data = dat, aes(x = ferdatimi_skoli, y = systkini_fjoldi, color = systkini_fjoldi)) +
  geom_point(shape = 10, size = 3, alpha = 0.6) +
  
  scale_color_gradient(low = "blue", high = "red") +
 
  theme_minimal() +
 
  labs(title = "Scatterplot of systkini_fjoldi by ferdatimi_skoli",
       x = "Ferðatími í skóla (minutes)",
       y = "Systkini fjöldi")
```

```{r}

correlation <- cor(dat$ferdatimi_skoli, dat$systkini_fjoldi, use = "complete.obs")

model <- lm(systkini_fjoldi ~ ferdatimi_skoli, data = dat)
slope <- coef(model)[2]



residuals <- residuals(model)

statistics_table <- data.frame(
  "Statistic" = c("Correlation", "Slope" ),
  "Value" = c(correlation, slope)
)

print(statistics_table)

```

Sjáum að fylgnin milli breytana er mjög lítil, og þær eru alveg ótengdar. Línulegt samband eir einnin nærri ekkert, svo breyturnar eru mjög ótengdar.

```{r}
summary(dat$systkini_fjoldi)
summary(dat$ferdatimi_skoli)
```

Hér sjáum við svo nokka hluti um hvora breytu, meðaltal, miðgildi, min, max o.fl.
