---
title: "Einstaklingsverkefni 3"
author: "ÁJG"
date: "`r Sys.Date()`"
output: 
 prettydoc::html_pretty:
    theme: cayman
    highlight: github
---

```{r setup, include=FALSE}
knitr::opts_chunk$set(echo = TRUE)
```

```{r echo=T, message=F, warning=FALSE}
library(tidyverse)
library(ggplot2)
```

```{r}

library(readr) # Lesum inn .csv skjal með upplýsingum um lestarferðir
subs <- read_csv("NYC_subway_traffic.csv")

```

#### Liður 1: Fjöldi innstiga á tiltekna lestarstöð klukkan 08

Breytan `entries.08` lýsir fjölda innstiga í tiltekna lest á tiltekinni lestarstöð klukkan 08:00 um morgun.

-   Veljið ykkur eina lestarstöð (Stop Name) og búið til minna gagnasafn með eingöngu mælingum frá þeirri lestarstöð.

    ```{r}
    stop_23st <- subs %>%
                  filter(`Stop Name` == "23 St")

    ```

-   Teiknið graf sem sýnir fjölda innstiga klukkan 08 á þá lestarstöð.

    ```{r}
    ggplot(data=stop_23st, aes(x= entries.08)) + geom_histogram(binwidth = 10, fill="#69b3a2", color="#111111") + labs(x= "Entries", y="Fjöldi skipta")


    ```

-   Reiknið meðalfjölda innstiga á þessa tilteknu lestarstöð ásamt 95% öryggisbili

    ```{r}
    mean(stop_23st$entries.08) # Meðalfjöldi innstiga

    t <- t.test(stop_23st$entries.08)


    print(t[["conf.int"]]) # 95% öryggisbil

    ```

-   Lýsið útkomunni stuttlega

*Sjáum með þessum upplýsingum að meðalfjöldi manns sem skráir sig inn kl 8 er um 350 manns. Einnig höfum við þrjá útlaga, þar sem óvenju margir hafa skráð sig inn, yfir 1300 manns. Sjáum einnig á öryggisbilinu að langflesta daga eru innstimplanir á svipuðu bili, frá 337 til 361 .*

#### Liður 2: Samanburður á fjölda innstiga eftir gerð brautarpalla

Breytan `structure`lýsir því hvort brautarpallur tiltekinnar lestarstöðvar sé upphækkaður (elevated) eða neðanjarðar (subway). 

-   Veljið ykkur eina dagsetningu og búið til minna gagnasafn með eingöngu mælingum frá þessari dagsetningu (en frá öllum lestarstöðvum).

    ```{r}
    jan30 <- subs %>%
                  filter(date == '2021-01-30')
    ```

-   Teiknið graf sem ber saman fjölda innstiga á upphækkuðum brautarpöllum samanborið við neðanjarðarbrautarpalla.

    ```{r}
    ggplot(jan30, aes(x=entries.08+entries.16 ))+geom_histogram(color="black", binwidth = 30)+facet_grid( ~ Structure)


    ```

-   Reiknið meðalfjölda innstiga klukkan 08 á morgnana fyrir hvora gerð af brautarpalli.

    ```{r}
    elevated <- jan30 %>% filter(Structure == "Elevated")
    subway <- jan30 %>% filter(Structure == "Subway")

    mean(subway$entries.08)
                     # laga
    mean(elevated$entries.08)

    ```

-   Getið þið fullyrt að það sé munur á meðalfjölda innstiga eftir því af hvaða gerð brautarpallurinn er? Framkvæmið viðeigandi tilgátupróf til að kanna það og lýsið útkomunni

#### Liður 3: Samanburður á fjölda innstiga að morgni eða síðdegis

Breytan `entries.16` lýsir fjölda innstiga í tiltekna lest á tiltekinni lestarstöð klukkan 16:00 síðdegis.

-   Veljið ykkur eitthvað eitt hverfi (Neighborhood) og búið til minna gagnasafn með eingöngu mælingum frá þessu hverfi.

    ```{r}
    eastharlem <- subs %>%
                  filter(Neighborhood == 'East Harlem')
    ```

-   Teiknið graf sem ber saman fjölda innstiga klukkan 08 á móti fjölda innstiga klukkan 16 í þessu hverfi.

    ```{r}

    ```

-   Hvort eru fleiri innstig að morgni eða síðdegis í þessu hverfi? Framkvæmið viðeigandi tilgátupróf til að kanna það og lýsið útkomunni.

```{r}

```
