---
title: "Glósur fyrir próf"
author: "Ásgerður Júlía Gunnarsdóttir"
output: html_document
---

```{r setup, include=FALSE}
knitr::opts_chunk$set(echo = TRUE)
```

## Basic shit
```{r message=FALSE}
library(tidyverse) #notum alltaf
library(ggplot2)  # fyrir gröf
library(knitr) #fyrir töflur
```

## Úr verkefnum

#### hop1
```{r}
dat <- read.table("nafn_a_skra.csv", sep = ";", header = T, dec = ",") #les inn gögn, geymi í breytunni dat

dat <- mutate(dat, stefnumot = factor(stefnumot))
dat <- mutate(dat, fri = factor(fri)) #breytir breytuni fri í factor breytu
puls <- mutate(puls, bmi = thyngd/(haed/100)^2)

levels(dat$stefnumot) <- c('uti', 'inni', 'inni', 'uti') #sameinum flokkana úr stefnumót í tvo flokka, inni eða úti

dat$likamsraekt_dagar[dat$likamsraekt_dagar < 0|dat$likamsraekt_dagar>7] <- NA  #taka burt þau gildi sem eru óraunhæf

```

#### hop2, einst2

```{r}
ggplot(data = dat, aes(is, fill = is)) + 
geom_bar() + labs(title = "Uppáhalds Ís", y = "fjöldi") + scale_fill_manual(values = c("#f542e6", "#452e2e", "#e3e3cf"))

ggplot(data = dat, aes(x = is, y = likamsraekt_dagar)) +
  geom_boxplot(fill = "pink", color = "yellow", alpha = 0.7) +
  theme_minimal() +
  labs(title = "Boxplot af Hreytingu nemenda og uppáhaldsís þeirra",
       x = "Flokkur",
       y = "Likamsraekt Dagar")


library(dplyr)
library(knitr)

ice_cream_stats <- dat %>%
  group_by(is) %>%
  summarise(
    Median = median(likamsraekt_dagar, na.rm = TRUE),
    Lower_Quartile = quantile(likamsraekt_dagar, 0.25, na.rm = TRUE),
    Upper_Quartile = quantile(likamsraekt_dagar, 0.75, na.rm = TRUE),
    Mean = mean(likamsraekt_dagar, na.rm = TRUE),
    SD = sd(likamsraekt_dagar, na.rm = TRUE),
    Min = min(likamsraekt_dagar, na.rm = TRUE),
    Max = max(likamsraekt_dagar, na.rm = TRUE)
  )


print(ice_cream_stats)

kable(ice_cream_stats, format = "markdown", 
      col.names = c("Ice Cream Category", "Median", "Lower Quartile", "Upper Quartile", "Mean", "SD", "Min", "Max"))

ggplot(data = dat, aes(x = ferdatimi_skoli, y = systkini_fjoldi, color = systkini_fjoldi)) +
  geom_point(shape = 10, size = 3, alpha = 0.6) +
  
  scale_color_gradient(low = "blue", high = "red") +
 
  theme_minimal() +
 
  labs(title = "Scatterplot of systkini_fjoldi by ferdatimi_skoli",
       x = "Ferðatími í skóla (minutes)",
       y = "Systkini fjöldi")


correlation <- cor(dat$ferdatimi_skoli, dat$systkini_fjoldi, use = "complete.obs")

model <- lm(systkini_fjoldi ~ ferdatimi_skoli, data = dat)
slope <- coef(model)[2]



residuals <- residuals(model)

statistics_table <- data.frame(
  "Statistic" = c("Correlation", "Slope" ),
  "Value" = c(correlation, slope)
)

print(statistics_table)

```

## Úr glærum

```{r}
head(dat) # sýnir efstu sex línurnar í dat
dim(dat) # skilar fjölda lína og dálka í dat
names(dat) # skilar nöfn breyta í dat
glimpse(dat) # skilar gerð breyta í dat

is.na()  # Er gildi? T/F
na.omit() #fjarlægir raðir með gildi NA

```

## Velja gildi úr töflu
```{r}
d.stae <- filter(puls, namskeid=="STAE209")

d.stae.ha <- filter(puls, namskeid=="STAE209", haed>170)

aldur.nota <- c(20,22,24)
d.ald <- filter(puls, aldur%in%aldur.nota)
```

### Skipta talnabreytu upp í flokka
```{r}
puls <- mutate(puls, haed.flokkur =
fct_recode(haed.flokkur,
lágvaxin = "[0,160)", miðlungs = "[160,180)",
hávaxin = "[180,210)"))

```
### Breyta röðun á flokkum flokkabreytu
```{r}
puls <- mutate(puls, haed.flokkur =
parse_factor(haed.flokkur,
levels=c("hávaxin", "miðlungs", "lágvaxin")))
levels(puls$haed.flokkur)
```

### Sameina flokka flokkabreytu
```{r}
puls <- mutate(puls, haed.flokkur.s =
fct_recode(haed.flokkur,
lægri = "lágvaxin", lægri = "miðlungs", hærri = "hávaxin"))
levels(puls$haed.flokkur.s)
```

## Myndrit
```{r}

ggplot(puls,aes(x=haed, y=thyngd)) + geom_point() #punktarit
geom_smooth(method = 'lm', se=F) #hallalína

geom_histogram(binwith=2) #stuðlarit með breydd 2

geom_boxplot() #kassarit

geom_bar()  #stöplarit
ggplot(filter(puls, !is.na(inngrip)),aes(x=inngrip, fill = kyn)) +
geom_bar(position='dodge') + xlab('Inngrip') + ylab('Fjöldi') + #stöplarit með súlu fyrir hvern flokk í flokkabreytu (td kvk/kk & ja/nei)
scale_x_discrete(labels=c("Hljóp","Sat kyrr"))


```

Allar flokkabreytur eru strjálar.
Talnabreytur geta verið samfelldar eða stjálar.
Talnabreytur sem eru strjálar en taka mörg gildi meðhöndlum við eins og samfelldar breytur.

Ein eða tvær strjálar breytur
-Stöplarit

Ein samfelldbreyta
- Stuðlarit

Ein samfelld, ein strjál
-Kassarit

Tvær samfelldar
-Punktarit

## Lýsistærðir
```{r}
table() # tíðnitöflur
prop.table() # hlutföll

mean() # meðaltal
median() # miðgildi
quantile() # fjórðungamörk
summary() # fer eftir innihaldi...
sd() # staðalfrávik
var() # dreifni
range() # spönn
min() # lægsta gildi
max() # hæsta gildi
# Ef mælingar vantar þarf að gera ráðstafanir: na.rm=T

tapply() #nafni á talnabreytu, nafni á flokkabreytu og nafninu á aðferðinni

```

```{r}
library(dplyr) 
summarise(puls, meðalpúls = mean(fyrriPuls, na.rm=T),
meðalþyngd = mean(thyngd,na.rm=T), fjöldi = n())

## # A tibble: 1 x 3
## meðalpúls meðalþyngd fjöldi
## <dbl> <dbl> <int>
## 1 72.0 71.5 471
summarise(filter(puls,!is.na(fyrriPuls), !is.na(thyngd)),
meðalpúls = mean(fyrriPuls),
meðalþyngd = mean(thyngd), fjöldi = n())
## # A tibble: 1 x 3
## meðalpúls meðalþyngd fjöldi
## <dbl> <dbl> <int>
## 1 72.3 71.3 444


# summarise() með group_by()

puls.lik<-group_by(puls,likamsraekt.flokkur)
summarise(filter(puls.lik, !is.na(fyrriPuls)), meðaltal = mean(fyrriPuls),
staðalfrávik = sd(fyrriPuls), fjöldi = n())

## # A tibble: 4 x 4
## likamsraekt.flokkur meðaltal staðalfrávik fjöldi
## <fct> <dbl> <dbl> <int>
## 1 Lítil 72.7 12.4 136
## 2 Meðal 75.0 12.1 129
## 3 Mikil 69.1 10.7 184
## 4 <NA> 80 8.69 5

```


https://ahj.hi.is/handahofskenndar_spurningar_um_lifid.csv

Þið getið svo annað hvort umlukið töflu skipanir með kable(), dæmi:

kable(table(dat$breyta1, dat$breyta2))

eða notað pípuna:

table(dat$breyta1, dat$breyta2) %>% kable()


## Bók
```{r}
str(dat) # á hvaða formi R skráir breytur
length(dat$is) #hversu margar mælingar á is eru til

```



