---
title: "Hópverkefni 4"
author: "Ásgerður og Vilborg"
date: "`r Sys.Date()`"
output: 
  prettydoc::html_pretty:
    theme: cayman
    highlight: github
editor_options: 
  markdown: 
    wrap: 72
---

```{r setup, include=FALSE}
knitr::opts_chunk$set(echo = TRUE)

```

```{r}
library(tidyverse)
library(ggplot2)
```

### Liður 1

Skoðið fyrst eina flokkabreytu úr spurningalistanum Handahófskenndar
spurningar um lífið.

```{r}
dat <- read.table("spurningar_um_lifid_24.csv", sep = ";", header = T, dec = ",")
dat <- mutate(dat, hljodfaeri = factor(hljodfaeri))
dat <- mutate(dat, namskeid = factor(namskeid))
```

-   Teiknið graf sem lýsir útkomum flokkabreytunnar.

```{r}
ggplot(data = dat, aes(hljodfaeri, fill = hljodfaeri)) + 
geom_bar() + labs(title = "Spilaru á hljóðfæri", y = "fjöldi") + scale_fill_manual(values = c("lightblue", "pink"))

```

-   Tilgreinið hvaða útkoma flokkabreytunnar var algengust. Reiknið 95%
    öryggisbil fyrir hlutfall tilvika þegar flokkabreytan hlýtur þessa
    útkomu (köllum þetta hlutfall $p$).

    ```{r}
    table(dat$hljodfaeri)
    binom.test(table(dat$hljodfaeri))
    ```

-   Lýsið því hvað yrðingin: $H_{0}: p = 0.5$ þýðir

*Yrðingin þýðir að núlltilgátan okkar sé að hlutfall þýðisins sé jafnt
0.5, eða að hlutfall þýðisins sé skipt 50/50 milli svarmöguleika.*

-   Notið 95% öryggisbilið sem þið reiknuðuð til að álykta hvort þið
    hafnið þessari núlltilgátu eða ekki.

*Við sjáum að 95% öryggisbilið okkar inniheldur ekki* $0.5$, *svo við
höfnum núlltilgátuni, þar sem neðri mörkin eru hærri en 0.5 \<
0.5128524*

### Liður 2

Skoðið aftur sömu flokkabreytu og þið könnuðuð í Lið 1.

-   Notið skipunina facet_grid til að teikna flokkabreytuna annars vegar
    fyrir nemendur sem eru í námskeiðinu STÆ209G og hins vegar fyrir
    aðra nemendur.

    ```{r}
    ggplot(dat, aes(x= hljodfaeri))+geom_bar(color="black", fill="green")+facet_grid(. ~ namskeid)+
    labs(title = "Hljóðfærakunnátta eftir námskeiði", y = "Fjöldi", x= "Kunna á hljóðfæri?") 

    ```

-   Látum $\hat{p}_{1}$ vera hlutfall tilvika þegar flokkabreytan hlýtur
    útkomuna úr lið 1 meðal nemenda í námskeiðinu STÆ209G en
    $\hat{p}_{2}$ vera hlutfall tilvika þegar flokkabreytan hlýtur
    útkomuna úr lið 1 meðal annarra nemenda.

    ```{r}
    prop.table(table(dat$namskeid,dat$hljodfaeri), margin=1)

    ```

    $\hat{p}_{1}=0.5704225$

    $\hat{p}_{2}=0.5865385$

-   Lýsið muninum á $p_{1}$ og $\hat{p}_{1}$ (takið eftir hattinum).

*Munurinn er að* $p_1$ *táknar líkurnar á að atburður eigi sér stað, en*
$\hat {p_1}$ *er líkurnar líkurnar í ákveðnu úrtaki.*

-   Lýsið því hvað núlltilgátan: $H_{0}: p_1 = p_2$ þýðir.

*núlltilgátan þýðir að við skoðum hvort hlutföll beggja þýða séu jöfn,
eða eins.*

-   Framkvæmið viðeigandi tilgátupróf til að prófa þá núlltilgátu og
    túlkið niðurstöðuna.

    ```{r}
    prop.test(table(dat$namskeid,dat$hljodfaeri))
    ```

*Sjáum hér að* $p_1 \neq p_2$, *svo að núlltigátan stenst ekki.*

### Liður 3

Skoðið núna tvær nýjar flokkabreytur úr spurningalistanum
*Handahófskenndar spurningar um lífið*.

-   Teiknið graf sem lýsir samspili þessara tveggja breyta

-   Framkvæmið viðeigandi tilgátupróf til að kanna hvort það séu tengsl
    milli þessara tveggja breyta

-   Túlkið niðurstöðuna

### Framlag hópmeðlima

Ásgerður: 1,2

Vilborg: 2,3
