---
title: "Hópverkefni 4"
author: "Ásgerður og Vilborg"
date: "`r Sys.Date()`"
output: 
  prettydoc::html_pretty:
    theme: cayman
    highlight: github
editor_options: 
  markdown: 
    wrap: 72
---

```{r setup, include=FALSE}
knitr::opts_chunk$set(echo = TRUE)

```

```{r}
library(tidyverse)
library(ggplot2)
```

#### Liður 1

Skoðið fyrst eina flokkabreytu úr spurningalistanum Handahófskenndar
spurningar um lífið.

-   Teiknið graf sem lýsir útkomum flokkabreytunnar.
-   Tilgreinið hvaða útkoma flokkabreytunnar var algengust. Reiknið 95%
    öryggisbil fyrir hlutfall tilvika þegar flokkabreytan hlýtur þessa
    útkomu (köllum þetta hlutfall $p$).
-   Lýsið því hvað yrðingin: $H_{0}: p = 0.5$ þýðir
-   Notið 95% öryggisbilið sem þið reiknuðuð til að álykta hvort þið
    hafnið þessari núlltilgátu eða ekki.

#### Liður 2

Skoðið aftur sömu flokkabreytu og þið könnuðuð í Lið 1.

-   Notið skipunina facet_grid til að teikna flokkabreytuna annars vegar
    fyrir nemendur sem eru í námskeiðinu STÆ209G og hins vegar fyrir
    aðra nemendur.

-   Látum $\hat{p}_{1}$ vera hlutfall tilvika þegar flokkabreytan hlýtur
    útkomuna úr lið 1 meðal nemenda í námskeiðinu STÆ209G en
    $\hat{p}_{2}$ vera hlutfall tilvika þegar flokkabreytan hlýtur
    útkomuna úr lið 1 meðal annarra nemenda.

-   Lýsið muninum á $p_{1}$ og $\hat{p}_{1}$ (takið eftir hattinum).

-   Lýsið því hvað núlltilgátan: $H_{0}: p_1 = p_2$ þýðir.

-   Framkvæmið viðeigandi tilgátupróf til að prófa þá núlltilgátu og
    túlkið niðurstöðuna.

#### Liður 3

Skoðið núna tvær nýjar flokkabreytur úr spurningalistanum
*Handahófskenndar spurningar um lífið*.

-   Teiknið graf sem lýsir samspili þessara tveggja breyta

-   Framkvæmið viðeigandi tilgátupróf til að kanna hvort það séu tengsl
    milli þessara tveggja breyta

-   Túlkið niðurstöðuna

#### Framlag hópmeðlima

Ásgerður:

Vilborg:
