---
title: "Hópverkefni 2 STÆ203"
author: "Ásgerður, Vilborg"
output: 
  prettydoc::html_pretty:
    theme: cayman
    highlight: github
---

```{r setup, include=FALSE}
knitr::opts_chunk$set(echo = TRUE)

```
```{r echo = F, message=FALSE}
library(tidyverse)
```

```{r}
data <- read.table("spurningar_um_lifid_24.csv", sep = ";", header = T, dec = ",")

```
#Liður 1: Flokkabreyta
Veljið eina flokkabreytanna sem þið skoðuðuð í Hópverkefni 1. Teiknið graf sem lýsir úrtaksdreifingu hennar og lýsið útkomunni stuttlega.

#Liður 2: Talnabreyta
Veljið eina talnabreytanna sem þið skoðuðuð í Hópverkefni 1. Teiknið graf sem lýsir úrtaksdreifingu hennar og lýsið lögun hennar.

#Liður 3: Samband talnabreytu og flokkabreytu.
Veljið eina talnabreytanna og eina flokkabreytanna sem þið skoðuðuð í Hópverkefni 1. Teiknið graf sem lýsir sambandi þessara tveggja breyta og lýsið útkomunni stuttlega.

#Liður 4: Samband tveggja talnabreyta
Veljið tvær talnabreytanna sem þið skoðuðuð í Hópverkefni 1. Teiknið graf sem lýsir sambandi þessara tveggja breyta og lýsið útkomunni stuttlega.




Gætið þess að allar R skipanir sem þið framkvæmið sjáist í skjalinu.

Tilgreinið neðst í skjalinu framlag hvers og eins nemenda í hópverkefninu (þarf ekki að vera undir fullu nafni). Verkefnið má ekki vera unnið í sömu tölvu og síðasta hópverkefni (tölvu sama nemanda).

Þið megið skila verkefninu nafnlaust ef þið kjósið (og hafa þá dulnefni í framlagi hvers og eins nemenda). Canvas heldur utan um hver skilar hverju.