---
title: "hópverkefni 5"
author: "ÁJG"
date: "`r Sys.Date()`"
output:  
  prettydoc::html_pretty:
    theme: cayman
    highlight: github
---

```{r setup, include=FALSE}
knitr::opts_chunk$set(echo = TRUE)
```

```{r}
library(readr) # Lesum inn .csv skjal með upplýsingum um lestarferðir
movies <- read_csv("Rotten_Tomatoes_Movies.csv")
```

#### Liður 1: Aldurstakmarkanir kvikmynda

Breytan `rating` lýsir hvaða aldurshópum þykir við hæfi að sýna myndina skv. [the Classification and Rating Administration (CARA)Links to an external site.](https://atlascinemas.net/ratings.html "Tengill"). 

-   Skoðið hvaða gildi breytan tekur, sýnist ykkur vera einhverjar innsláttarvillur í gögnunum? Lagið þær ef svo er, annað hvort með því að leiðrétta innsláttarvillurnar eða með því að fjarlægja þær línur úr gagnasafninu.

-   Gefið flokkum breytunnar lýsandi heiti, annað hvort á íslensku eða ensku.

-   Teiknið graf sem ber einkunnagjöf kvikmyndanna skv. `tomatometer_rating`saman við aldurstakmörkun þeirra (nýju breytuna sem þið voruð að búa til).

-   Næst viljið þið kanna hvort það sé munur á meðaleinkunnagjöf kvikmyndanna eftir því hvaða aldurstakmörkun þær hafa. Hvers konar tilgátupróf framkvæmið þið til að kanna það?

-   Skrifið nákvæmlega niður hver núlltilgátan ykkar er.

-   Framkvæmið tilgátuprófið í R og túlkið niðurstöðuna. Gætið ykkar að orða mjög nákvæmlega hvaða ályktun má draga af tilgátuprófinu.

-   Framkvæmið eftirápróf með skipuninni `Tukey_HSD`og túlkið niðurstöðuna. Gætið ykkar að orða mjög nákvæmlega hvaða ályktun má draga af tilgátuprófunum, þ.e.a.s. takið skýrt fram milli hverja tveggja og tveggja aldurstakmarkanahópa er munur á meðaleinkunnagjöf kvikmyndanna og á milli hverja tveggja og tveggja aldurstakmarkanahópa við getum ekkert ályktað um.

#### Liður 2: Endurtakið með breytum að eigin vali

-   Endurtakið lið 1 nema með breytum að eigin vali.

-   Það er í góðu að annað hvort talnabreytan eða flokkabreytan sé sú sama og í lið 1, en ekki báðar breyturnar :)

-   Ykkur er frjálst að kóða breyturnar á þá vegu sem ykkur þykir áhugavert og búa þannig til nýja breytur sem þið viljið bera saman. 

-   Ykkur er frjálst að vinna aðeins með hluta gagnasafnins sem inniheldur þann undirhóp kvikmynda sem ykkur finnst áhugaverður.
