---
title: "Hópverkefni 2 STÆ203"
author: "Ásgerður, Vilborg"
date: "`r Sys.Date()`"
output: 
  prettydoc::html_pretty:
    theme: cayman
    highlight: github
---

```{r setup, include=FALSE}
knitr::opts_chunk$set(echo = TRUE)

```

```{r echo = F, message=FALSE}
library(tidyverse)
library(ggplot2)
```

## Liður 1: Flokkabreyta

Veljið eina flokkabreytanna sem þið skoðuðuð í Hópverkefni 1. Teiknið graf sem lýsir úrtaksdreifingu hennar og lýsið útkomunni stuttlega.

Lesum inn excel skjal úr hópverkefni 1, og breytum **is** breytuni í Factor breytu.

```{r}
dat <- read.table("spurningar_um_lifid_24.csv", sep = ";", header = T, dec = ",")

dat <- mutate(dat, is = factor(is))
```

Breytum grafinu aðeins og gerum það fallegra.

```{r echo=TRUE}
ggplot(data = dat, aes(is, fill = is)) + 
geom_bar() + labs(title = "Uppáhalds Ís", y = "fjöldi") + scale_fill_manual(values = c("#f542e6", "#452e2e", "#e3e3cf"))
```

Grafið sínir hvaða ís er uppáhaldsís nemenda í áfanganum. Við getum lesið úr því að uppáhaldsís flestra er súkkulaðiís, en uppáhaldssís fæstra er jarðaberjaís.

## Liður 2: Talnabreyta

Veljið eina talnabreytanna sem þið skoðuðuð í Hópverkefni 1. Teiknið graf sem lýsir úrtaksdreifingu hennar og lýsið lögun hennar.

```{r}
dat$likamsraekt_dagar[dat$likamsraekt_dagar < 0|dat$likamsraekt_dagar>7] <- NA
```

```{r warning =FALSE}
ggplot(dat, aes(x = likamsraekt_dagar)) + geom_histogram(binwidth = 1, color= "darkblue", fill= "lightblue")+ xlab("dagar á viku") + ylab("fjöldi") 
```

## Liður 3: Samband talnabreytu og flokkabreytu.

Veljið eina talnabreytanna og eina flokkabreytanna sem þið skoðuðuð í Hópverkefni 1. Teiknið graf sem lýsir sambandi þessara tveggja breyta og lýsið útkomunni stuttlega.

líkamsrækt_dagar & ís

```{r warning=FALSE}
ggplot(data = dat, aes(x=is, y=likamsraekt_dagar))+geom_boxplot()
```

## Liður 4: Samband tveggja talnabreyta

Veljið tvær talnabreytanna sem þið skoðuðuð í Hópverkefni 1. Teiknið graf sem lýsir sambandi þessara tveggja breyta og lýsið útkomunni stuttlega.

ferdatimi_skoli og systkini_fjoldi

```{r warning=FALSE}
ggplot(data = dat, aes(x = ferdatimi_skoli , y =systkini_fjoldi ))+ geom_point()
```

Ásgerður og Vilborg unnu saman að öllum liðum
