---
title: "Hópverkefni 2 STÆ203"
author: "Ásgerður, Vilborg"
date: "`r Sys.Date()`"
output: 
  prettydoc::html_pretty:
    theme: cayman
    highlight: github
---

```{r setup, include=FALSE}
knitr::opts_chunk$set(echo = TRUE)

```

```{r echo = F, message=FALSE}
library(tidyverse)
library(ggplot2)
```

## Liður 1: Flokkabreyta

Veljið eina flokkabreytanna sem þið skoðuðuð í Hópverkefni 1. Teiknið graf sem lýsir úrtaksdreifingu hennar og lýsið útkomunni stuttlega.

Lesum inn excel skjal úr hópverkefni 1, og breytum **is** breytuni í Factor breytu.

```{r}
dat <- read.table("spurningar_um_lifid_24.csv", sep = ";", header = T, dec = ",")

dat <- mutate(dat, is = factor(is))
```

Breytum grafinu aðeins og gerum það fallegra.

```{r echo=TRUE}
ggplot(data = dat, aes(is, fill = is)) + 
geom_bar() + labs(title = "Uppáhalds Ís", y = "fjöldi") + scale_fill_manual(values = c("#f542e6", "#452e2e", "#e3e3cf"))
```

Grafið sínir hvaða ís er uppáhaldsís nemenda í áfanganum. Við getum lesið úr því að uppáhaldsís flestra er súkkulaðiís, en uppáhaldssís fæstra er jarðaberjaís.

## Liður 2: Talnabreyta

Veljið eina talnabreytanna sem þið skoðuðuð í Hópverkefni 1. Teiknið graf sem lýsir úrtaksdreifingu hennar og lýsið lögun hennar.

```{r}
dat$likamsraekt_dagar[dat$likamsraekt_dagar < 0|dat$likamsraekt_dagar>7] <- NA
```

```{r warning =FALSE}
ggplot(dat, aes(x = likamsraekt_dagar)) + geom_histogram(binwidth = 1, color= "darkblue", fill= "lightblue")+ xlab("dagar á viku") + ylab("fjöldi") 
```

## Liður 3: Samband talnabreytu og flokkabreytu.

Veljið eina talnabreytanna og eina flokkabreytanna sem þið skoðuðuð í Hópverkefni 1. Teiknið graf sem lýsir sambandi þessara tveggja breyta og lýsið útkomunni stuttlega.

Allar flokkabreytur eru strjálar.\
Talnabreytur geta verið samfelldar eða stjálar.\
Talnabreytur sem eru strjálar en taka mörg gildi meðhöndlum við eins og samfelldar breytur

Ein eða tvær strjálar breytur\
-Stöplarit x

Ein samfelldbreyta\
- Stuðlarit

Ein samfelld, ein strjál\
-Kassarit x

Tvær samfelldar\
-Punktarit

## Liður 4: Samband tveggja talnabreyta

Veljið tvær talnabreytanna sem þið skoðuðuð í Hópverkefni 1. Teiknið graf sem lýsir sambandi þessara tveggja breyta og lýsið útkomunni stuttlega.

Gætið þess að allar R skipanir sem þið framkvæmið sjáist í skjalinu.

Tilgreinið neðst í skjalinu framlag hvers og eins nemenda í hópverkefninu (þarf ekki að vera undir fullu nafni). Verkefnið má ekki vera unnið í sömu tölvu og síðasta hópverkefni (tölvu sama nemanda).

Þið megið skila verkefninu nafnlaust ef þið kjósið (og hafa þá dulnefni í framlagi hvers og eins nemenda). Canvas heldur utan um hver skilar hverju.
