---
title: "Glósur fyrir lokapróf"
output: html_notebook
---

## Grunnur fyrir verkefni

#### Lesa in library

```{r}
library(tidyverse) # notum alltaf
library(knitr) # fyrir töflur
library(ggplot2) # gröf
library(dplyr) # filter

```

#### Lesa inn mögulegar skrár

```{r}
# csv er fyrir 0.0, csv2 er fyrir 0,0
poll <- read.table("https://ahj.hi.is/spurningar_um_lifid_24.csv", sep = ";", header = T, dec = ",")

tomatoes <- read_csv("https://ahj.hi.is/Rotten_Tomatoes_Movies.csv")

kaupskra <- read_csv2("https://ahj.hi.is/kaupskra.csv", locale = locale(encoding = "ISO8859-1"))

nyc <- read_csv("https://ahj.hi.is/NYC_subway_traffic.csv")
```

#### Skoða innlesnar skrár

```{r}
names(tomatoes) # nöfn dálka
head(tomatoes) # fyrstu 6 línur gagnatöflu
str(tomatoes) # datatype allra breyta
length(tomatoes) # dálkar
length(tomatoes$genre) # fj í dálk
dim(tomatoes) # stærð töflu RxD
```

#### Síun gagna

```{r}
na.omit(poll) # fjarlægir línur sem innihalda NA

data[row < 5, col] # hægt að nota sem filter, með því að setja condition á annað eða bæði

slice(data, 1:10) # velur línur 1-10 úr data

filter(data, condition, condition, ....) 

```

#### Kóðun breyta

```{r}
data <- mutate(data, breyta = factor(breyta)) # breyta í flokkabreytu

levels(data$colum) <- c("type", .... ) # breytir flokkum
# til þess að sameina flokka, nota levels, og skýra 2 flokka það sama. 

cut(data$col, c(values, ..), right = F) # skiptir talnabreytu upp í talnabil, not including right

rename(data, newname = oldname) # rename colums

```

## Myndræn framsetting

```{r}
ggplot(data = data, aes(x= colum, ...)) # grunnurinn af gröfum

geom_bar() # Stöplarit
geom_plot() # punktarit
geom_histogram() # Stuðlarit
geom_boxplot() # Kassarit
stat_qq() # Normaldreifingarrit

xlab('name') 
ylab('name') # nöfn ásana

scale_x_continuous(breaks = seq(10, 100, 5)) # x er samfelld, talnalínan sýnir gildi frá 10 til 100 með 10 bila millibili
scale_x_discrete(labels = c('ehv',..)) # x er strjál

xlim(min, max)
ylim(min,max) # stillir kvarða

# Litir
aes(x=.. , color = breyta) # litar mismunandi flokka í sitthvorum litnum, punktarit
aes(x=.. , fill = breyta) # litar hverja súlu eftir flokkum, stöplarit
aes(x=.. , shape = breyta) # mismunandi form í punktariti

facet_grid(x ~ y) # x = row, y = colum, til að skipta niðurstöðum grafs upp eftir "?" einhverjum öðrum flokki

theme_classic() #bara flottara
```

## Tölfræði grunnur

#### Talnabreytur

```{r}
# nota na.rm = T aftast
max(data) 
min(data)
mean(data)
median(data)
var(data) # dreifni, variability
sd(data) # staðalfrávik
quantile(data) # fjórðungsmörk


cor(data1, data2, use="complete.obs")

```

#### Flokkabreytur

```{r}
table(data$col) # telur hversu oft hver flokkur kemur fyrir

table(data$col1, data$col2) # samsetningar

prop.table(table(data$col)) # skilar hlutföllum
# með margin = 1, skoðum við hlutföll eftir línum, 2 eftir dálkum
```

#### Annað gagnlegt

```{r}
summary(data)
# Talnabreyta: min, 1Q, median, mean, 3Q, max
# Flokkabreyta: sömu upl, nema fyrir hverja og eina breytu í töflunni

tapply(data$col1, data$col2, aðferð_talnabreyta, na.rm= TRUE)
# apply ákveðna aðferð á talnabreytu eftir flokkum
```

## Líkindafræði grunnur

#### Reikniaðgerðir

```{r}
factorial(x) # skilar factorial af x
choose(n,k) # skilar tvíliðustuðli af (n k)

```

#### Strjálar líkindadreifingar

```{r}
# Tvíkostadreifing

dbinom(k1:k2,n,p) # Skilar líkum frá k1 til k2, í n tilraunum með líkur p. 

pbinom(k,n,p) # skilar líkum á að fá <= k með n tilraunum með líkur p. 

# Poisson dreifing

dpois(k,lambda) # c(x,x,x...) í staðin fyrir k, með væntigildi lambda
ppois(k,lambda)
# sambærilegt og d,p í binom

```

#### Samfelldar líkindadreifingar

```{r}
# normaldreifing
# sjálfgefið mean = 0 og sd = 1
pnorm(x, mean, sd) # x = viðmiðunargildi, líkurnar á að slembistærð með meðaltal mean, og sd taki gildi sem er minna en x.
qnorm(a,m,sd) # skilar gildi í a percentile, viðmiðunargildi
rnorm(n, mean, sd) # býr til n mörg gildi, með meðaltal og staðalfrávik

```

## Ályktunartölfræði

#### Annað

```{r}
sample(data, num) # skilar num mörgum úr data
# replace = T leyfir okkur að velja duplicates

replicate(n, sample(data$col, m, replace =T)) # endurtekur skipun n sinnum, með úrtak m
```

#### Flokkabreytur

ályktanir um 1 hlutfall

```{r}
binom.test(table(data$col)) # matað með fjölda útkoma af hverri gerð
# skilar tilgátuprófi, öryggisbili og prófstærðini
```

ályktanir um 2 eða fleiri hlutföll

```{r}
prop.table(table(data$col1, data$col2)) 
# sama og binom.test, nema með 2 flokkabreytum

# fáum einnig X-squared = prófastærðin, df= frígráða

# ef við ætlum að meta með fleiri en 2, þá má taflan úr prop.table ekki hafa fleiri en 2 dálka
```

ályktanir um tengslatöflur

```{r}
# kannar hvort það sé einhver tengsl á milli breytana
chisq.test(table(data$col1, data$col2))
# fáum prófstærð, frígráður og p gildi

væntitiðnitafla <- chisq.test(...)
væntitiðnitafla$expected # skilar væntitíðnitöflu

# !ef gildi væntitíðnitölfunar er < 5, nota fisher test í staðin

fisher.test(...) # sama input og chisq
```

#### Talnabreytur

###### Ályktanir um dreifni

kanna dreifni í tveim eða fleiri normaldreifðum þýðum

dreifni í 2 þýðum

```{r}
var.test(breyta1, breyta2) # ef þær eru geymdar á víðu sniði

var.test(maeling ~ hopur) # geymd á löngu sniði, hopur er flokkabreyta, maeling er tanlabreyta?

# F = profstærð
```

dreifni í fleyri þýðum

```{r}
bartlett.test(maeling ~ hopur)
# K = prófstærð
```

###### Ályktanir um meðaltöl

```{r}
t.test(data$col, mu = x) # 1 breyta, sjálfvirkt mu = 0
# H0: u = mu

# t = prófstærð
# df = fj frígráða

t.test(maeling ~ hopur) # 2 breytur, skoða H0: u1-u2 = mu

# á víðu sniðu
tab <- spread(data, catF, catNum)
t.test(tab$cat1, tab$cat2)
```

paraðar mælingar

```{r}
pulshljop <- filter(puls, inngrip=='hljop')
pulskyrr<- filter(puls, inngrip=='sat_kyrr')
t.test(pulshljop$fyrriPuls, pulshljop$seinniPuls, paired=TRUE)

```

Stikalaus próf

notuð ef við getum ekki framkvæmt t próf

```{r}
wilcox.test() 
# Inntak: nöfn á einni eða tveimur talnabreytum eða nafn á talnabreytu og flokkabreytu

# Úttak: gildi á prófstærð, p-gildi

wilcox.test(puls$fyrriPuls,mu=70)

wilcox.test(pulshljop$fyrriPuls, pulshljop$seinniPuls, paired=TRUE)

wilcox.test(pulskyrr$fyrriPuls, pulskyrr$seinniPuls, paired=TRUE)


```

## Einþátta fervikagreining

#### Ályktanir um tvö eða fleiri meðaltöl

```{r}
# inntak: talnabreyta og flokkabreyta

fervik <- aov(maeling ~ hopur)

anova(fervik)

names$fervik # útkomur úr greiningunni

fervik$xxx # nálgast xxx
```

#### Eftiráprófanir

```{r}
# Inntak: nafn á fervikagreiningarhlut

TukeyHSD(fervik) # eftiráprófun

plot(TukeyHSD(fervik)) #myndrænt

```

#### Stikalaus próf

Framkvæmd þegar öll skilyrði eru ekki uppfyllt

```{r}
# Inntak: nafn á talnabreytu og nafn á flokkabreytu

kruskal.test(...) # sama og aov

```

## Línuleg aðhvarfsgreining

y=β0+β1x

```{r}
l <- lm(x ~ svarbreyta, data = data)

# metur línuna

# intercept, efri = b0, nedri = b1
# Matið á σ er s_e = Residual standard error
```

```{r}
confint(l) # skilar öryggisbili hvers stuðuls
```

```{r}
ggplot(data = l, aes(sample= .resid)) + stat_qq() 
# graf af normaldreifingu af leifunum
```

```{r}
predict(l,newdata=data.frame(haed=180))
# spágildi á þyngd manneskju sem er 180cm

predict(lm1,interval="prediction",newdata=data.frame(haed=180))
# spábil fyrir þyngd 180 manneskju

```

tilgátupróf fyrir ρ

```{r}
cor.test(data$col1, data$col2)

```

## Meira auka

#### Endurvalsaðferð til að reikna öryggisbil

```{r}
tmp <- replicate(100000, mean(sample(dat$breyta=='Já', replace=T), na.rm=T))
quantile(tmp, c(0.025, 0.975))
```

#### Umraðanapróf

```{r}
tapply(dat$A, dat$B, min)
diff(tapply(dat$A, dat$B, min))
tmp <- replicate(100000, diff(tapply(dat$A, sample(dat$B), min)))
hist(tmp)
quantile(tmp, c(0.025, 0.975))
```

## Todo

-   skoða glærur, glósa upp úr þeim

-   skoða gömul verkefni frá öðrum?

-   læra að túlka niðurstöður úr prófunum

-   setja á posticloud, rétt fyrir próf
